臺灣高等法院臺南分院刑事判決　　　100年度交上易字第164號
上　訴　人
即　被　告　蔡毅
上列上訴人因公共危險案件，不服臺灣臺南地方法院100年度交
易字第17號中華民國100年 1月31日所為之第一審判決（起訴案
號：臺灣臺南地方法院檢察署99年度偵字第16239號），提起上
訴，本院判決如下：
    主  文
上訴駁回。
    理  由
一、按刑事訴訟法第350條、第361條、第362條、第367條規定，
    不服地方法院之第一審判決而上訴者，須提出上訴書狀，並
    應敘述具體理由，此為上訴必備之程式；如所提之書狀未敘
    述上訴理由，或僅曾以言詞陳述上訴理由者，均應於上訴期
    間屆滿後二十日內補提理由書於第一審法院。第一審法院經
    形式審查，認逾期未補提上訴理由者，應定期間先命補正；
    逾期未補正者，為上訴不合法律上之程式，應以裁定駁回。
    倘已提出上訴理由，但所提非屬具體理由者，則由第二審法
    院以上訴不合法律上之程式，判決駁回。而所謂具體理由，
    必係依據卷內既有訴訟資料或提出新事證，指摘或表明第一
    審判決有何採證認事、用法或量刑等足以影響判決本旨之不
    當或違法，而構成應予撤銷之具體事由，始克當之（例如：
    依憑證據法則具體指出所採證據何以不具證據能力，或依憑
    卷證資料，明確指出所為證據證明力之判斷如何違背經驗、
    論理法則）；倘僅泛言原判決認定事實錯誤、違背法令、採
    証違法、判決不公、量刑失之過重或輕縱，而未依上揭意旨
    指出具體事由，或形式上雖已指出具體事由，然該事由縱使
    屬實，亦不足以認為原判決有何不當或違法者（例如：對不
    具有調查必要性之證據，法院未依聲請調查亦未說明理由，
    或援用證據不當，但除去該證據仍應為同一事實之認定），
    皆難謂係具體理由，而應認其上訴為不合法律上之程式（最
    高法院97年度台上字第 892號判決、97年度台上字第3267號
    判決意旨及法院辦理刑事訴訟案件應行注意事項第 162點參
    照）。再按刑事訴訟法第 367條增定「上訴書狀未敘述理由
    」，由第二審法院審判長定期間先命補正之規定，依其文義
    ，僅指未敘述「理由」，而非未敘述「具體理由」，即係針
    對全然未敘述理由之上訴書狀所為規範，自不包括已敘述之
    理由係空泛、不具體者在內，觀諸同法第361條第3項之修正
    理由之說明：「上訴理由是否具體，係屬第二審法院審查範
    圍，不在命補正之列」，益足徵之。是第二審法院僅須對於
    完全未敘述理由之上訴書狀，定期命補正；對於載有具體或
    空泛（不具體）理由之上訴書狀，則無庸裁定命補正（最高
    法院98年度台上第4476號、98年度台上字第3911號判決意旨
    可資參照）。
二、經查，本件上訴人即被告蔡毅因不服原審判決，於民國（下
    同）100年2月24日向原審法院具狀聲明上訴，其上訴理由僅
    泛稱：上訴人服用酒精，其呼氣之酒精濃度數值為每公升0.
    59毫克，應尚未達到醉茫醉程度，上訴人雖係累犯，惟其均
    從未有酒後而肇事或造成他人傷害之情事發生，惟  鈞院未
    酌於此，即逕認上訴人為累犯而論處有期徒刑七月，顯有量
    刑過重，爰提起上訴，請從輕量刑等語。經核其上訴理由應
    認上訴人形式上並非完全未敘述理由，自無庸裁定命其補正
    ，合先敘明。
三、經觀諸上訴人所述上訴理由，僅係以：上訴人服用酒精尚未
    達到醉茫醉程度，上訴人雖係累犯，惟其均從未有酒後而肇
    事或造成他人傷害之情事發生等情為由，請求改判輕刑，未
    具體指摘原判決關於認定事實、適用法律及量刑，有何違法
    或不當之處，亦未依據卷內訴訟資料或提出新事證，具體指
    摘或表明原判決有何足以影響判決本旨之不當或違法，自難
    謂已敘述具體理由。
四、上訴人雖以：上訴人服用酒精，其呼氣之酒精濃度數值為每
    公升0.59毫克，應尚未達到醉茫程度云云。惟按酒精成份對
    人之意識能力具有不良影響，及酒後駕車對一般往來之公眾
    及駕駛人自身皆具有高度危險性。查上訴人於民國（下同）
    99年10月17日23時38分許，酒後已達不能安全駕駛之程度，
    騎乘車牌號碼 XKJ-126號重型機車，行經臺南市○○區○○
    街 6號前，經警攔查並當場以酒測器檢測得其吐氣所含酒精
    成份達每公升0.59毫克（MG/L），又經觀察測試結果，上訴
    人含糊不清、多話之情事，有臺南市政府警察局永康分局當
    事人酒精測定紀錄表及臺南市政府警察局永康分局大橋派出
    所刑法第185條之3案件測試觀察紀錄表（警卷第5、7頁），
    經參見臺灣臺東地方法院檢察署法醫室製作之呼出氣體內含
    酒精濃度與血液中酒精濃度及呈現症狀之關係表，被告呼氣
    之酒精濃度數值為每公升0.59毫克，顯見其酒醉已達茫醉程
    度，客觀上已達不能安全駕駛動力交通工具之程度甚明。綜
    合上開證據，足認上訴人當時確有飲酒，達致醉茫而不能安
    全駕駛動力交通工具之程度，而仍予以駕駛之情形，是上訴
    人所犯刑法第185條之3服用酒類致不能安全駕駛動力交通工
    具而駕駛之犯行，事證明確，足堪認定，原審論以上開之罪
    並敘明其罪刑成立之由，其認事用法，就形式觀之，並無違
    誤。乃上訴人未依據卷內既有訴訟資料或提出新事證，具體
    指摘或或表明第一審判決有何認定事實、適用法律及量刑不
    當或違法之處，而構成應予撤銷之具體事由，其僅於上訴狀
    中空言否認未達醉茫不能安全駕駛之程度云云，揆諸前開說
    明，自與刑事訴訟法第361條第2項所謂之「具體理由」，尚
    非相當。
五、上訴人又以：上訴人雖係累犯，惟其均從未有酒後而肇事或
    造成他人傷害之情事發生，而指摘原審判決太重，請從輕量
    刑云中云。然查：
  (一)按刑罰之量定係屬法院得依職權自由裁量之事項，苟於法定
    要件或範圍之內予以量定，客觀上並無明顯濫權之情形者，
    自不能遽認有過重之違誤。
  (二)原審判決已於理由欄中說明被告罪刑成立之理由，並敘明：
    「本院院審酌下列事項為量刑之依據，量處如主文所示之刑
    ，並諭知如易服勞役之折算標準，以資懲儆。
    1.被告犯酒後不能安全駕駛罪之次數：查被告有如事實欄一
      所示之前科紀錄，有臺灣高等法院被告前案紀錄表一紙在
      卷可資佐證，本件被告係第4次犯酒醉駕車。
    2.被告酒醉之程度：查被告呼氣之酒精濃度數值為每公升0.
      59毫克，酒醉已達茫醉程度（參見臺灣臺東地方法院檢察
      署法醫室製作之呼出氣體內含酒精濃度與血液中酒精濃度
      及呈現症狀之關係表）。
    3.依被告使用交通工具之種類如肇事致生危險之程度：查本
      件被告係騎乘重型機車。
    4.依被告酒後駕車所行駛之道路種類致生危險之程度：查本
      件被告係駕車行駛市區道路。
    5.酒後駕車所引發之實害：查本件被告未肇事。
    6.被告犯後態度：查被告犯後係坦承犯行，態度尚可。」
    （見原判決書理由三論罪刑所記載），顯已考量上訴人犯酒
    後不能安全駕駛罪之次數、酒醉之程度、依上訴人使用交通
    工具之種類如肇事致生危險之程度及酒後駕車所引發之實害
    暨其犯後態度等一切情狀，是上訴人再執上開原審已斟酌之
    量刑情狀，請求改判從輕量刑，請揆諸前開說明，自難謂係
    具體理由。
  (三)又查，上訴人前於92年間，因酒後駕車之公共危險案件，經
    臺灣臺北地方法院以92年度北交簡字第2082號判決，判處罰
    金銀元二萬元確定，於92年12月19日繳清罰金執行完畢；又
    於94年間，因酒後駕車之公共危險案件，經臺灣臺南地方法
    院以94年度交簡字第1578號簡易判決，判處罰金銀元三萬元
    確定，於94年10月31日繳清罰金執行完畢；另於98年間，再
    度因酒後駕車之公共危險案件，經臺灣臺南地方法院以98年
    度交簡字第1663號判決，判處有期徒刑三月，如易科罰金，
    以新台幣二千元折算一日確定，並於99年 6月24日因徒刑易
    服社勞而執行完畢，有臺灣臺南地方法院檢察署刑案資料查
    註紀錄表及臺灣高等法院被告前案紀錄表各一份在卷可按。
    準此，原審斟酌上訴人前已有多次酒後駕車前案紀錄之素行
    ，顯然漠視酒後駕車對一般往來之人車所生之高度危險性，
    猶不知悔改再犯本罪，不宜輕判，是原審宣告有期徒刑七月
    ，顯已充分考量刑法第57條規定之各款事項，亦無量刑過重
    之違誤。至被告所執上開辯詞，固亦為科刑輕重之標準，但
    本院經核原審判決審酌上情所量處之刑度，從形式審查，並
    未違反法令，或悖離經驗法則、論理法則，且在法院得依職
    權自由裁量之職權範圍，在客觀上亦無明顯濫權之情形，罪
    刑相當，並不因上訴人之生活狀況而有量刑過重失衡之情形
    ，是上訴人執此而指摘原判決量刑過重，亦非可取。
  (四)再按刑法第185條之3規定，服用毒品、麻醉藥品、酒類或其
    他相類之物，不能安全駕駛動力交通工具而駕駛者，處一年
    以下有期徒刑、拘役或科或併科十五萬元以下罰金。查上訴
    人最近一次因酒後駕車之公共危險案件，經判處有期徒刑三
    月，如易科罰金，以新台幣二千元折算一日確定，並於99年
    ６月24日因徒刑易服社勞而執行完畢，其於有期徒刑執行完
    畢五年以內，故意再犯本案有期徒刑以上之本罪，為累犯，
    應依刑法第47條第１項之規定加重其刑，則原審斟酌上訴人
    上述犯罪情狀，就被告在執行完畢後五年以內故意再犯本案
    有期徒刑以上之服用酒類不能安全駕駛動力交通工具而駕駛
    罪，論以累犯，依刑法第47條第１項規定加重其刑（本罪最
    重法定本刑得加至一年六月），因而量處酒後駕駛公共危險
    罪有期徒刑七月，係在法定範圍之內予以量定，且其所量處
    之刑度（七月），僅在一年六月之中度刑以下，是其量刑在
    客觀上顯然已甚為從輕量定，非但無濫權之情形，亦應屬法
    院得依職權自由裁量之事項，自無過重之違誤。是上訴意旨
    指摘過重，請再從輕量刑，顯屬無稽，自非可取。
六、綜上所述，本件上訴人上訴理由猶執上開辯詞而空言否認已
    達酒醉茫不能安全駕駛之程度云云，非具體指摘原判決關於
    認定事實、適用法律，有何違法或不當之處。此外，上訴理
    由又執原審已斟酌之量刑情狀而空言請求改判從輕量刑，亦
    非具體指摘原判決關於量刑，有何違法或不當之處。是以，
    上訴意旨所具之上訴理由，尚難認係屬依據卷內既有訴訟資
    料或提出新事證，而具體指摘。且原審並就其上開量刑須斟
    酌之情狀，詳為考量及審酌，而宣告如上揭所示之刑，並無
    量刑失重違法之處，亦堪稱允當。上訴人再執為上訴，尚與
    具體理由不相當。從而，揆諸前揭說明，上訴人之上訴顯不
    合法律上之程式，爰依刑事訴訟法第 367條前段之規定，駁
    回其上訴，並不經言詞辯論為之。
七、據上論斷，應依刑事訴訟法第367條前段、第372條，判決如
    主文。
中    華    民    國   100    年    3     月    23    日
                  刑事第五庭    審判長法  官  楊明章
                                      法  官  趙文淵
                                      法  官  蔡美美
以上正本證明與原本無異。
不得上訴。
                                      書記官  歐貞妙
中    華    民    國   100    年    3     月    23    日